【裁判字號】    97,上訴,2187
【裁判日期】    970924
【裁判案由】    搶奪等
【裁判全文】
臺灣高等法院刑事判決                97年度上訴字第2187號
上  訴  人    臺灣臺北地方法院檢察署檢察官
上  訴  人    甲○○
即  被  告
                        （現於新店戒治所戒治中）
上列上訴人因被告搶奪等案件，不服臺灣臺北地方法院九十六年
度訴字第二０三一號，中華民國九十七年四月廿三日第一審判決
（起訴案號：臺灣臺北地方法院檢察署九十六年度偵字第二二二
六二號、第二三一七三號），提起上訴，本院判決如下：
    主  文
上訴駁回。
    事實及理由
一、本案經本院審理結果，認原判決以被告甲○○涉犯竊取被害
    人楊美娥皮包部分，依竊盜罪判處有期徒刑五月，及就搶奪
    被害人留玉金項鍊部分，以事証不足為無罪諭知，認事用法
    均無違誤，竊盜部分量刑亦稱妥適，乃引用原審判決相關二
    部分之事實、証據及理由（如附件）。
二、上訴意旨：
    (一)公訴人上訴意旨略以：本件被告於警詢係主動自白搶奪告
      訴人留玉之時間、地點不諱，且經告訴人於警詢明確指認
      ，甚於事隔數月後，在記憶已不甚清晰之情形，告訴人仍
      能到庭指證係由很像被告之人搶奪，足証被告自白與事實
      相符，原審以被告嗣在法院翻異供詞，即認其自白有記憶
      不清，或與事實不符之情形，乃認事用法尚嫌未洽，乃上
      訴請求撤銷原判決，更為適法之判決等語。
    (二)被告上訴意旨則以：其於中央果菜市場清洗廁所，並無看
      管來廁之人物品之責，告訴人楊美娥停於廁外機車置物箱
      內之皮包，非其所竊，警方至萬大九信銀行查看盜領歹徒
      面貌，不讓被告同往觀看，影響被告權益，且該錄影影象
      模糊，原判決以髮線及手臂刺青認其即為影象中人有誤，
      至其雖有以告訴人金融卡於自動櫃員機嘗試提款未成，然
      係其於九信東園分社前拾獲云云。
三、經查，被告竊取告訴人楊美娥皮包有罪部分，除告訴人楊美
    娥指訴其於九十六年九月十六日下午二時許進入廁所前，被
    告在廁所門口尚與其打招呼，出廁所後仍見被告在廁所門口
    ，其騎乘機車返回攤位後至發現機車置物箱內皮包失竊，均
    無人行經其機車處，即告訴人皮包之失竊僅於其如廁之短暫
    期間，而被告適於該期間處於廁所前得接觸該機車；又告訴
    人失竊皮包內金融卡於同日下午五時四十七分即遭人持至九
    信萬大分社提領，而監視錄影畫面所示盜領款項之人，雖以
    衣服遮掩頭及身體，然左前手臂與被告同有刺青圖樣；被告
    復坦認曾持告訴人金融卡至九信萬大分社操作自動櫃員機嘗
    試提款；然所辯試提款項五千元，三次（含萬大分社一次）
    均未成功云云，則與該金融卡ATM交易明細表無提領五千元
    未成之交易紀錄不符，此有台北市第九信用合作社函一件在
    卷（原審卷(二)第十八頁）可按，是綜合上情，本案告訴人楊
    美娥置於機車置物箱內之皮包，係被告竊取，並係其持竊得
    皮包內金融卡前往盜領一節，事証已臻明確，犯行洵堪認定
    。被告猶空言否認此部分犯行上訴，即無理由，應予駁回。
四、另按被告之自白不得作為有罪判決之唯一証據，仍應調查其
    他必要之証據，以察其是否與事實相符，刑事訴訟法第一百
    五十六條第二項定有明文。經查，本案被告被訴搶奪告訴人
    留玉金項鍊部分，雖被告曾於警訊自白此部分犯行，及經告
    訴人留玉為指認，然告訴人於原審法院証稱案發瞬間，係胸
    部遭用力拍打，其未意識到遭搶，猶誤以遭騷擾，及其因於
    警局有見較清晰之照片而為指認，然與本案並無其他較為清
    晰照片供認之情不符，且行搶錄影照片經送法務部調查局為
    科學鑑驗五官，亦難認即係被告，此有該局鑑定分析表一件
    在卷可稽，況照片所示行搶之人兩手前臂，均清晰未見有如
    被告左前臂刺青之明顯特徵，是原審據此認告訴人原指認容
    有違誤，並以查無其他積極事証，足資佐証被告之自白為真
    ，不能証明被告犯行，而為被告此部分無罪之諭知，核無不
    當。公訴人猶執前詞指摘原審以被告翻異前詞，遽認自白與
    事實不符有誤，乃無理由，亦應予駁回。
五、綜上，本案被告竊盜楊美娥部分，事証明確，原審論罪科刑
    ，暨被告被訴搶奪留玉部分，事証不足，原審為無罪諭知，
    均無違誤，被告空言否認前開竊盜部分犯行上訴，及公訴人
    上訴指摘前開搶奪無罪認定之認事用法有誤，均無理由，均
    應予駁回。
六、據上論斷，應依刑事訴訟法第三百六十八條、第三百六十四
    條、第三百七十一條，判決如主文。
本案經檢察官羅榮乾到庭執行職務。
中    華    民    國   九十七   年   九   月   廿四   日
                  刑事第四庭審判長法  官  陳筱珮
                                  法  官  周煙平
                                  法  官  陳玉雲
以上正本證明與原本無異。
如不服本判決，應於收受送達後十日內向本院提出上訴書狀，其
未敘述上訴之理由者並得於提起上訴後十日內向本院補提理由書
（均須按他造當事人之人數附繕本）。
                                  書記官  陳思云
中    華    民    國    97    年    9     月    30    日
附件：
臺灣臺北地方法院刑事判決              96年度訴字第2031號
    公  訴  人  臺灣臺北地方法院檢察署檢察官
    被      告  甲○○  男  36歲（民國○○年○月○日生）
                        住臺北市○○區○○路93號3樓之1
                        （現在臺灣臺北看守所附設勒戒處所
                          執行觀察、勒戒處分中）
                        身分證統一編號：Ｚ000000000號
    選任辯護人  王淑琍律師
上列被告因搶奪等案件，經檢察官提起公訴（九十六年度偵字第
二二二六二號、第二三一七三號），本院判決如下：
    主  文
甲○○竊盜，處有期徒刑伍月；又意圖為自己不法之所有，以不
正方法由自動付款設備取得他人之物，處有期徒刑伍月；又竊盜
，處有期徒刑伍月，扣案之鑰匙壹支沒收；又意圖為自己不法之
所有，而搶奪他人之動產，處有期徒刑柒月。應執行有期徒刑壹
年陸月，扣案之鑰匙壹支沒收。
被訴搶奪留玉部分無罪。
    事  實
一、甲○○自民國七十五年間起即多次因強盜、搶奪、竊盜案件
    ，經法院判處有期徒刑確定，並多次入監執行，詎其仍不知
    悔改，於九十六年九月十六日十四時許，基於意圖為自己不
    法所有之犯意，在臺北市○○區○○路五三四號中央果菜市
    場廁所前，趁楊美娥如廁而未能看管其停放於廁所前之車牌
    號碼ＢＣＥ─五二七號機車時，徒手竊取楊美娥置放於該機
    車座墊下方置物箱之皮包（內有楊美娥全民健康保險卡、國
    民身分證、臺北富邦商業銀行股份有限公司《下稱臺北富邦
    銀行》卡號0000000000000000號信用卡、
    第九信用合作社《下稱九信》雙園分社帳號0000000
    000000號帳戶金融卡各一張、存摺四本、現金新臺幣
    《下同》五萬元、手機一支），得手後並於同日十七時四十
    六分許至五十分許，持所竊得之上開九信雙園分社帳戶金融
    卡，前往九信萬大分社所設置之自動付款設備（自動櫃員機
    ），插入該金融卡，並鍵入楊美娥為免遺忘而書寫於金融卡
    背面之六位數提款密碼，使該等自動付款設備辨識系統陷於
    錯誤，誤認其係有正當權源持卡人，而以該不正方法由自動
    付款設備接續四次提領二萬元、二萬元、三萬元、三萬元，
    共取得現金十萬元。
二、甲○○另於九十六年十一月五日六時許，基於意圖為自己不
    法所有之犯意，在臺北縣永和市○○街六０巷十號前，以自
    備之鑰匙一支，竊取紀柏予所使用、車牌號碼ＮＬＦ─二五
    ０號機車（登記為紀柏予之母林樹蘭所有），得手後供己代
    步之用。
三、甲○○竊取上開機車後，又另基於意圖為自己不法所有之犯
    意，騎乘該車沿路找尋獨行之女子，作為搶奪之對象，於九
    十六年十一月五日八時許，行經臺北市○○街五九巷底時，
    見楊黍晴一人獨行，即趁其不備，騎乘上開機車自後方搶奪
    楊黍晴之藍色皮包一只（內有現金九百十六元、新光三越禮
    券三千元、手機一支、國民身分證一張、玉山銀行股份有限
    公司及中國商業銀行股份有限公司之金融卡各一張、聯邦商
    業銀行股份有限公司、荷蘭商業銀行股份有限公司、慶豐商
    業銀行股份有限公司及花旗商業銀行股份有限公司之信用卡
    各一張、公司門禁卡一張、電腦硬碟一臺、筆記本三本及鑰
    匙一串），楊黍晴並因突然間來自甲○○之強拉外力而倒地
    ，因此受有手部擦傷之傷害。嗣於同日八時二十五分許，甲
    ○○騎車行經臺北市中正區○○○路與南海路口時，因違規
    為警攔檢，因而查知上情，當場並起出楊黍晴前開遭搶奪之
    財物，並扣得甲○○所有、竊取上開紀柏予所使用之機車所
    用之鑰匙一支。
四、案經楊美娥、楊黍晴訴由臺北市政府警察局中正第二分局、
    臺北市政府警察局萬華分局報告臺灣臺北地方法院檢察署檢
    察官偵查起訴。
    理  由
甲、程序方面（證據能力）：
    按被告以外之人於審判外之言詞或書面陳述，除法律有規定
    者外，不得作為證據，刑事訴訟法第一百五十九條第一項定
    有明文；復按被告以外之人於偵查中向檢察官所為之陳述，
    除顯有不可信之情況者外，得為證據，同法第一百五十九條
    之一第二項亦有規定；另按被告以外之人於審判外之陳述，
    雖不符前四條之規定，而經當事人於審判程序同意作為證據
    ，法院審酌該言詞陳述或書面陳述作成時之情況，認為適當
    者，亦得為證據，同法第一百五十九條之五規定甚明。本案
    據以認定事實之證據，部分為傳聞證據，其中除證人楊美娥
    、楊黍晴於偵查中向檢察官所為之陳述，業經具結且無顯不
    可信之情形存在，依刑事訴訟法第一百五十九條之一第二項
    規定，自具備證據能力；其餘之傳聞證據，因被告甲○○、
    辯護人及公訴人均表示對證據能力無竟見，而同意做為證據
    ，本院審酌該等言詞陳述或書面陳述作成之情況，相關陳述
    人均未曾主張非出於任意性或不正取供，足信作成時之情況
    ，應無違法或不當情事，因而認為適當，依刑事訴訟法第一
    百五十九條之五規定，該等言詞陳述或書面陳述，均具備證
    據能力而均得作為證據，合先敘明。
乙、實體方面：
一、有罪部分：
（一）訊據被告對於前開犯罪事實二、三部分坦承不諱，惟矢口
      否認有犯罪事實一部分之竊盜及不正利用自動付款設備詐
      欺之犯行，辯稱：伊係在九十六年九月十六日十五時至十
      六時之間，在九信東園分社自動櫃員機上拾獲告訴人楊美
      娥之金融卡，而在該金融卡上寫有四個數字，伊一時好奇
      試行提領五千元但未成功，嗣伊又至新光銀行、萬大銀行
      之自動櫃員機再行試領相同金額，亦未成功，之後即將該
      金融卡丟棄，伊試行提領款項時，全身未有遮掩，與監視
      錄影畫面中提領款項之人，以衣服遮掩身體之情況已屬不
      同，依監視錄影畫面亦難以辨認是否即係伊本人，且告訴
      人楊美娥稱伊之左、右手均有刺青，亦與實情不符，是伊
      並無竊取告訴人楊美娥之物品，亦無持其金融卡提領十萬
      元云云。
（二）犯罪事實一部分，經查：
    (一)告訴人楊美娥置放於車牌號碼ＢＣＥ─五二七號機車座墊
      下方置物箱之皮包（內有楊美娥全民健康保險卡、國民身
      分證、臺北富邦銀行卡號00000000000000
      00號信用卡、九信雙園分社帳號0000000000
      000號帳戶金融卡各一張、現金五萬元、存摺四本、手
      機一支），於九十六年九月十六日十四時許，在臺北市○
      ○區○○路五三四號中央果菜市場廁所前遭人竊取，而上
      開九信雙園分社帳戶並於同日十七時四十六分許至五十分
      許止，遭人以金融卡在九信萬大分社自動櫃員機接續四次
      提領二萬元、二萬元、三萬元、三萬元，共提款十萬元等
      情，除據告訴人楊美娥於警詢、檢察官訊問、本院審理時
      均指訴明確外，並有上開九信雙園分社帳戶存摺影本、自
      動櫃員機提款翻拍照片、自動櫃員機現金提領紀錄等件附
      卷可稽，自堪信為真實。
    (二)觀諸卷附之九信萬大分社於九十六年九月十六日十七時四
      十七分零四秒許至同年月十七時四十八分五十九秒許之監
      視錄影畫面，該名持告訴人楊美娥之九信雙園分社帳戶金
      融卡盜領其款項之人，雖以衣服遮掩其頭部及身體，導致
      難以辨認面貌，惟在九十六年九月十六日十七時四十七分
      零四秒許之監視錄影畫面中（見九十六年度偵字第二二二
      六二號卷第十八頁上方），仍可隱約看見該人之左手前臂
      上有刺青圖樣，此恰與被告之左手前臂上亦有刺青圖樣相
      符（被告刺青照片見九十六年度偵字第二三一七三號卷第
      九八頁）；另再參諸九十六年九月十六日十七時四十八分
      二十五秒許、四十九秒許之監視錄影畫面（見九十六年度
      偵字第二二二六二號卷第十九頁），該名盜領款項之人，
      右上方頭頂處有一道髮線痕跡，經本院當庭勘驗被告之頭
      部，被告之頭部右上方相同地點亦恰有一道髮線痕跡（被
      告頭部照片見本院卷第一宗第二０八頁）；又被告並不否
      認其曾於九十六年九月十六日下午接觸過告訴人楊美娥遭
      竊之上開金融卡，並持至自動櫃員機欲提領款項；另告訴
      人楊美娥於本院審理時證稱：九十六年九月十六日十四時
      許，伊係騎乘車牌號碼ＢＣＥ─五二七號機車先停放在萬
      大路的果菜公司廁所前，人就進去上廁所，被告是管廁所
      的，當時被告在門口，還有和伊打招呼，上完廁所出來伊
      就直接騎車回伊之攤位，把機車停放在伊之攤位旁邊，整
      理完攤位伊要回家時就發現置放於機車置物箱中之皮包不
      見了，那個時候是下班時間，所以伊攤位附近已經沒有其
      他人經過，只有伊和伊之丈夫在整理攤位等語（見本院卷
      第一宗第一八四頁），則依告訴人楊美娥上開證述，告訴
      人楊美娥所騎乘之機車離開其管領之短暫期間，僅有被告
      接近其機車，而有機會拿取其置放在機車置物箱內之財物
      ，進而持其金融卡盜領款項。從而，竊取告訴人楊美娥之
      財物，復至自動付款設備盜領款項之人，應係被告無誤。
    (三)被告雖辯稱伊係於九十六年九月十六日下午在九信東園分
      社拾獲告訴人楊美娥之金融卡，一時好奇始至設置於不同
      地點（包含九信萬大分社在內）之三臺自動櫃員機各試提
      款項五千元，惟均未成功，即將該金融卡丟棄，伊提領款
      項時未有任何遮掩，與監視錄影畫面所示之人不同云云。
      然查，經本院查詢告訴人楊美娥上開九信雙園分社帳戶金
      融卡，於九十六年九月十六日之插卡紀錄，得知上開金融
      卡除於九十六年九月十六日十七時四十六分起至同年月十
      七時五十分四十五秒止，經人使用在九信萬大分社自動櫃
      員機分別提領二萬元、二萬元、三萬元、三萬元外，別無
      任何插卡使用、提領款項紀錄，此參九信於九十七年三月
      十三日所出具之北市九信社業字第０四０八號函及所附之
      ＡＴＭ交易明細一紙即明（見本院卷第二宗第十八頁、第
      十九頁）；且九信萬大分社所設置之自動櫃員機監視系統
      ，在九十六年九月十六日下午、被告辯稱伊持告訴人楊美
      娥九信雙園分社帳戶金融卡提領五千元之時間內，亦無攝
      得任何被告未經遮掩提領款項之畫面，此復有臺北市政府
      警察局萬華分局九十七年四月一日北市警萬分刑字第０九
      七三０四七０八０二號函文一紙在卷可證（見本院卷第二
      宗第四六頁）；從而，足認被告上開辯稱純屬無稽，僅係
      為了推諉卸責而臨訟杜撰之詞，不足採信，益徵被告確有
      為上開竊盜及盜領款項犯行，否則伊實不須編造謊言試圖
      混淆視聽。
    (四)此外，告訴人楊美娥向臺北富邦銀行所申請之卡號000
      0000000000000號信用卡，亦一併遭竊，前
      已敘及，而該信用卡於九十六年九月十七日八時七分許，
      有未開卡預借現金未成功之交易，預借現金操作地點為桃
      園縣龜山鄉○○路宏德新村二號，此有臺北富邦銀行九十
      六年十二月六日北富消金風控字第０三四一號函一紙在卷
      可證；惟上開臺北富邦銀行信用卡係於九十六年九月十七
      日早上八時許始遭人持以預借現金，距離告訴人楊美娥發
      覺其物品遭竊之時間，已間隔十八小時，則在被告竊取告
      訴人楊美娥機車置物箱之物品後，或僅取其可用之物而將
      其他物品丟棄，故上開信用卡因而再經他人撿拾，或由被
      告直接將上開信用卡轉交予他人，情況容有多端，即便持
      該信用卡嘗試預借現金之人並非被告，亦不足以推認於九
      十六年九月十六日下午竊取告訴人楊美娥物品者即另有他
      人。又告訴人楊美娥雖於警詢時曾證稱被告左、右手均有
      刺青，與被告僅左手有刺青一節不符，惟告訴人楊美娥已
      正確指認被告係看管臺北市○○路中央果菜市場廁所之人
      ，且在其上廁所前，有與在廁所門口之被告照面，被告對
      此亦不爭執，是以，縱告訴人楊美娥誤認被告刺青之部位
      ，亦無礙其指認被告之正確性。
    (五)綜上，被告所辯無非推諉卸責之詞，不足採信，本件事證
      明確，被告竊取告訴人楊美娥之物品，再持告訴人楊美娥
      九信雙園分社帳戶之金融卡至自動付款設備盜領現金十萬
      元之犯行，均堪以認定。
（三）犯罪事實二、三部分：
    (一)此部分犯行，業據被告於本院審理時坦承不諱（見本院卷
      第一宗第一八六頁反面），核與證人紀柏予、楊黍晴分別
      於警詢、偵查及本院審理時所為證述情節相符，並有查獲
      現場照片、贓物照片、楊黍晴受傷照片、贓物認領保管單
      等件在卷可證，足認被告任意性自白核與事實相符，堪予
      採信。
    (二)公訴人雖認被告於搶奪告訴人楊黍晴之皮包後，見告訴人
      楊黍晴已倒地仍繼續拉扯並騎車前行，而將告訴人楊黍晴
      拖行在地，造成告訴人楊黍晴受有手部擦傷之身體傷害云
      云，然查，據告訴人楊黍晴於本院審理時針對遭搶奪之情
      形證稱：「我把我的背包背在肩膀上，我發現我的背包在
      動，當我有意識時，我已經摔倒在地上，皮包被拿走了。
      這之間我沒有與他人拉扯，我左手有受傷，是跌倒的傷，
      不是與對方拉扯的傷。」等語（見本院卷第一宗第一八七
      頁），可知告訴人楊黍晴雖有受傷，但並無與被告拉扯，
      亦無遭拖行在地，其所受之傷害，係被告搶奪其財物時所
      施不法腕力而造成，故公訴人上開主張顯有誤會。
    (三)綜上，此部分事證明確，被告犯行堪以認定。
（四）核被告於犯罪事實一所為，係犯刑法第三百二十條第一項
      竊盜罪、同法第三百三十九條之二第一項不正利用自動付
      款設備詐欺罪，其於犯罪事實二所為，係犯刑法第三百二
      十條第一項竊盜罪，於犯罪事實三所為，係犯刑法第三百
      二十五條第一項搶奪罪。被告使用告訴人楊美娥金融卡接
      續提款四次之行為，係於密切接近之時間及地點實施，且
      係侵害同一法益，四行為之獨立性極為薄弱，依一般社會
      健全觀念，難以強行分離，堪認為犯罪行為之一部分而應
      包括於一行為而予以評價，為接續犯。被告搶奪告訴人楊
      黍晴之皮包時，同時造成告訴人楊黍晴倒地而受有手部擦
      傷之傷害，則前揭傷害，既係被告搶奪財物所施以之不法
      腕力所造成，已為搶奪行為之一部，而為被告搶奪財物時
      所施不法腕力之當然結果，並非被告另行故意傷害所致，
      且被告並無與告訴人楊黍晴拉扯並將之拖行在地之行為，
      前已敘及，亦難認被告另有傷害之故意，自不另論以傷害
      罪，公訴人以被告另犯傷害罪云云，容或有誤會，併予敘
      明。被告所犯二次竊盜罪、不正利用自動付款設備詐欺罪
      、搶奪罪，犯意各別，行為互殊，應予分論併罰。爰審酌
      被告前已有多次前科，仍不知悔改，再犯下本案，嚴重破
      壞社會秩序，且於犯後未能坦承錯誤，猶一再否認犯行，
      嗣於本院審理程序進行中，見事證明確無所辯解，始坦認
      部分犯行，顯屬浪費司法資源，亦未見其悛悔之誠，兼衡
      其品行、智識程度、犯罪手段、目的、所生危害等一切情
      狀，分別量處如主文所示之刑，並定其應執行刑。扣案之
      鑰匙一支，為被告所有，為其竊取紀柏予使用之機車所用
      之物，業據被告於本院審理時供陳明確（見本院卷第一宗
      第一八六頁反面），爰依刑法第三十八條第一項第二款規
      定宣告沒收。
二、無罪部分：
（一）公訴意旨略以：被告於九十六年十月二十二日十時四十五
      分許，意圖為自己不法所有，騎乘車號不詳之機車，在臺
      北縣板橋市○○街九三巷六號前，見留玉獨行認有機可乘
      ，遂搶奪其所有重約三錢之金項鍊一條，因認被告亦涉犯
      刑法第三百二十五條第一項搶奪罪嫌云云。
（二）按犯罪事實應依證據認定之，無證據不得認定犯罪事實，
      又不能證明被告犯罪或其行為不罰者，應諭知無罪之判決
      ，刑事訴訟法第一百五十四條第二項、第三百零一條第一
      項分別定有明文。次按認定不利於被告之事實，須依積極
      證據，茍積極之證據本身存有瑕疵而不足為不利於被告事
      實之認定，即應為有利於被告之認定，更不必有何有利之
      證據，而此用以證明犯罪事實之證據，猶須於通常一般人
      均不至於有所懷疑，堪予確信其已臻真實者，始得據以為
      有罪之認定，倘其證明尚未達到此一程度，而有合理性之
      懷疑存在，致使無從為有罪之確信時，即應為無罪之判決
      ，此有最高法院八十二年度臺上字第一六三號判決、七十
      六年臺上字第四九八六號、三十年上字第八一六號等判例
      意旨可資參照。末按告訴人之告訴，係以使被告受刑事訴
      追為目的，是其陳述是否與事實相符，仍應調查其他證據
      以資審認，亦據最高法院五十二年臺上字第一三００號判
      例闡釋甚明。
（三）公訴人認被告涉犯上開搶奪罪嫌，係以告訴人留玉之指訴
      、被告於警詢時之自白為其論據。訊據被告堅詞否認有上
      開搶奪犯行，辯稱伊未搶奪留玉之金項鍊，伊亦非監視錄
      影畫面中之人，伊於警詢時，係警員要伊一併承認，並告
      知反正無證據檢察官並不會起訴伊等語，伊才會承認該次
      搶奪犯行係伊所為等語。經查：
    (一)告訴人留玉於九十六年十月二十二日十時四十五分許，獨
      自一人行經臺北縣板橋市○○街九三巷六號前時，遭一名
      騎乘白色機車、頭戴半罩安全帽之男子搶奪其配戴於胸前
      之金項鍊一條等情，業據告訴人留玉於警詢、本院審理時
      證述明確，且有現場路口監視錄影翻拍照片十一幀在卷可
      證（見本院卷第一宗第五二頁至第五七頁）。經本院將卷
      附之監視錄影照片，連同被告之正面、側面照片，一併送
      請法務部調查局做輪廓比對，比對結果認定：該監視錄影
      畫面轉印圖片，解析度不足，又係逆光、遠距離拍攝，待
      鑑當事人頭戴安全帽、嘴角叼煙，致臉部五官特徵無法清
      楚辨識，與被告正面、側面拍攝後列印之清晰圖片，歉難
      同條件比對是否為同一人，此有法務部調查局九十七年三
      月二十六日調科柒字第０九七００一０八二二０函及所附
      之鑑定分析表一份在卷可證（見本院卷第二宗第四０頁至
      第四四頁），是尚難以科學鑑識方法確認該監視錄影翻拍
      照片中所攝得行搶之人是否即為被告。惟經本院以肉眼比
      對被告本人與監視錄影畫面中之人，該監視錄影畫面中所
      攝得之人，左手並無刺青，惟被告之左手臂上，有清楚可
      見之刺青花紋圖樣（照片見九十六年度偵字第二三一七三
      號卷第九八頁），又監視錄影畫面所示之人體型亦較被告
      瘦小，二者顯非同一人。上開法務部調查局鑑定函內雖亦
      認為：監視錄影畫面中之人與被告之眉、眼、鼻型類似，
      惟長相類似之人所在多有，亦無法據此即推認被告即為該
      名行搶之人。從而，被告辯稱伊並非行搶告訴人留玉之人
      ，自堪採信。
    (二)告訴人留玉雖於警察詢問時在臺北縣政府警察局海山分局
      指認犯罪嫌疑人紀錄表上清楚指認搶奪其財物之人即係被
      告（見九十六年度偵字第二三一七三號卷第一二二頁），
      且於本院審理時指稱監視錄影翻拍照片中之人即係被告，
      其在警局有看見較清楚之照片云云（見本院卷第二宗第五
      頁）；惟告訴人留玉於本院審理時，復證稱：當時伊買菜
      走回來，在一個轉角處，有摩托車從伊身旁騎過來，用力
      往伊胸部拍下去就拉走伊之金項鍊，伊當時沒意識到他是
      搶伊之金項鍊，還以為他是在騷擾伊等語（見本院卷第二
      宗第五頁），則本件搶奪事實發生於一瞬間，行搶之人又
      頭戴安全帽，告訴人留玉於突然遭人拍打胸部搶走項鍊受
      到驚嚇之際，能否正確無誤確認行搶之人之面貌，本有可
      疑，且依據上開法務部調查局之鑑定報告，該名行搶之人
      之眉、眼、鼻型與被告類似，是難以排除告訴人留玉誤認
      之可能性，故自難以告訴人留玉上開指訴即為對被告不利
      之認定。又卷附之路口監視錄影畫面，係本院發函向臺北
      縣政府警察局海山分局調取而來，此參卷附之本院九十六
      年十二月二十八日北院隆刑國九六訴二０三一字第０九六
      ００二０四二四號函、臺北縣政府警察局海山分局九十七
      年一月三日北縣警海刑字第０九七０００三三二號函即明
      （見本院卷第一宗第三五頁、第五一頁），故亦已無告訴
      人留玉所稱尚有其餘較清楚之照片可資參酌，併此敘明。
    (三)此外，雖被告於九十六年十一月二十六日臺北縣政府警察
      局海山分局偵查隊警員二次分別詢問時，均自承於九十六
      年十月二十二日十時四十五分許，在臺北縣板橋市○○街
      九三巷六號前亦犯下搶奪案云云（見九十六年度偵字第二
      三一七三號卷第一０五頁、第一０六頁、第一一六頁、第
      一一七頁），惟被告辯稱係警員要伊一併承認上開犯行，
      且告知證據不足檢察官不會因此起訴伊等語，參以經本院
      比對被告與監視錄影畫面中所攝得行搶告訴人留玉之人之
      結果，可知行搶者並非被告，業如前述，則被告雖於警詢
      時曾供稱伊有於告訴人留玉遭搶奪之時間地點行搶，惟尚
      無其他積極事證可資佐證，況被告於審理中業已翻異前詞
      ，尚難排除被告於警詢時係記憶不清，或為與事實不符之
      供詞之可能，故本院尚難採信被告於警詢時所為上開自白
      為其有罪之論據。
（四）綜上各節，公訴人所提出之證據，尚有合理之懷疑，而無
      法證明被告即係行搶告訴人留玉之人，此外，復查無其他
      積極證據，足資證明被告確有上開公訴意旨所指訴之犯行
      ，揆諸首揭規定及說明，既不能證明被告犯罪，此部分即
      應為被告無罪判決之諭知，以免冤抑。
據上論斷，應依刑事訴訟法第二百九十九條第一項前段、第三百
零一條第一項，刑法第三百二十條第一項、第三百二十五條第一
項、第三百三十九條之二第一項、第五十一條第五款、第三十八
條第一項第二款、刑法施行法第一條之一第一項、第二項前段，
判決如主文。
本案經檢察官王志超到庭執行職務。
中    華    民    國    97    年    4     月    23    日
                    刑事第一庭  審判長法  官  陳興邦
                                      法  官  蘇嘉豐
                                      法  官  劉素如
上正本證明與原本無異。
如不服本判決，應於判決送達後10日內向本院提出上訴狀 (應抄
附繕本)。
                                      書記官  陳育君
中    華    民    國    97    年    4     月    23    日
附錄本案論罪法條：
中華民國刑法第320 條
意圖為自己或第三人不法之所有，而竊取他人之動產者，為竊盜
罪，處5 年以下有期徒刑、拘役或5 百元以下罰金。
意圖為自己或第三人不法之利益，而竊佔他人之不動產者，依前
項之規定處斷。
前二項之未遂犯罰之。
中華民國刑法第325 條
意圖為自己或第三人不法之所有，而搶奪他人之動產者，處6 月
以上5 年以下有期徒刑。
因而致人於死者，處無期徒刑或7 年以上有期徒刑，致重傷者，
處3 年以上10年以下有期徒刑。
第 1 項之未遂犯罰之。
中華民國刑法第339 條之2
意圖為自己或第三人不法之所有，以不正方法由自動付款設備取
得他人之物者，處3 年以下有期徒刑、拘役或1 萬元以下罰金。
以前項方法得財產上不法之利益或使第三人得之者，亦同。


司法院資訊處製作；財團法人民間司法改革基金會備份。
